【裁判字號】    97,聲,1188
【裁判日期】    970826
【裁判案由】    聲請發還扣押物
【裁判全文】
臺灣高等法院高雄分院刑事裁定          97年度聲字第1188號
聲  請  人  甲○○
                    現於臺灣澎湖監獄執行中
上列聲請人因聲請發還扣押物案件，本院裁定如下：
    主  文
聲請駁回。
    理  由
一、聲請意旨略以：聲請人甲○○前於民國90年12月18日，因涉
    嫌販賣毒品罪行，經警搜索扣押聲請人所有新台幣（下同）
    12萬7 千元在案，而該案經移送台灣高雄地方法院檢察署以
    91年偵字第37號偵辦，然於偵訊中，聲請人及同案被告王俊
    宏均坦承供述該扣押之現金是聲請人所有至為明確。茲聲請
    人涉案部分業經台灣澎湖地方法院檢察署於95年3 月28日以
    95年偵字第119 號為不起訴處分確定。另同案被告王俊宏部
    分亦經鈞院以95年上訴字第1082號判決確定，且該案審判中
    亦未宣示上開扣押之現金為犯罪所得而宣告沒收，顯見現已
    無扣押之必要，為此依刑事訴訟法第142 條第1 項規定聲請
    准予發還云云。
二、按「可為證據或得沒收之物，得扣押之」；又「扣押物若無
    留存之必要者，不待案件終結，應以法院之裁定或檢察官命
    令發還之；其係贓物而無第三人主張權利者，應發還被害人
    。扣押物因所有人、持有人或保管人之請求，得命其負保管
    之責，暫行發還」，刑事訴訟法第133 條第1 項及第142 條
    第1項1分別著有明文。
三、經查：
  (一)聲請人甲○○與王俊宏、黃逸民因涉嫌違反毒品危害防制條
    例案件，於90年12月18日經警持搜索票在屏東縣萬丹鄉○○
    村○○路273 號查獲，並於該處扣得毒品海洛因18包、安非
    他命1 包、疑似毒品之粉末7 包、玻璃球1 支、吸管8 支、
    研磨機2 台、大力老虎鉗1 座、房屋租賃契約書1 份、夾鍊
    袋5 包、電子磅秤2 台、行動電話16具、偽造國民身分證2
    枚、現金12萬7 千元等物，此有搜索票、搜索扣押筆錄、扣
    押物目錄表等附卷可稽（見本院95年聲字第985 號卷第13-1
    6 頁），是上開現金12萬7 千元確是涉犯該案所依法查扣至
    明。而王俊宏因涉嫌意圖販賣而持有第一級毒品，經檢察官
    偵查起訴，業據台灣高雄地方法院以95年訴緝字第13號判處
    有期徒刑10年6 月，上訴後，亦經本院以95年上訴字第1082
    號判處有期徒刑10年6 月，有上開刑事判決書在卷可稽，現
    上訴最高法院審理中。
  (二)按犯第4 條至第9 條、第12條、第13條或第14條第1 項、第
    2 項之罪者，其供犯罪所用或因犯罪所得之財物，均沒收之
    ，如全部或一部不能沒收時，追徵其價額或以其財產抵償之
    ，毒品危害防制條例第19條第1 項定有明文。本件扣案之現
    金12萬7 千元，本院上開判決雖未於主文宣告沒收，並於理
    由內敘明：扣案之現金12萬7 千元因與被告王俊宏意圖販賣
    而持有第一級毒品犯行無直接關連性，不為沒收之諭知等語
    。惟本件扣案之12萬7 千元現金是否為被告王俊宏因販賣毒
    品所得之財物，案件既經上訴，仍未確定，倘調查未詳盡，
    致事實認定及法律適用有所違誤，仍有可能被撤銷改判。易
    言之，上開扣案之12萬7 千元如經調查結果認係被告王俊宏
    因販賣毒品所得之財物，仍應為沒收之諭知，依刑事訴訟法
    第317 條但書規定，本院認扣案之現金12萬7 千元仍有必要
    予以扣押。
  (三)末查扣案之12萬7 千元究屬何人所有？聲請人甲○○於警詢
    時供稱：「（問：警方於現場查扣第二級毒品安非他命1 包
    、第一級毒品毒品海洛因18包、疑似毒品之粉末7 包、吸食
    器1 支、塑膠吸管8 支、電動研磨機2 台、空夾鏈袋5 包、
    大力老虎鉗1 座、房屋租賃契約書1 份、電子磅秤2 台、行
    動電話16具、偽造國民身分證2 枚、新台幣12萬7 千元等物
    是何人所有？）答：除了兩張偽造身分證件是我的之外，其
    餘的毒品及器具是何人所有我不知道」，並供稱：該查獲地
    點是一名綽號叫「忠仔」的男子所承租的等語（見本院95年
    聲字第985 號卷第18頁）。易言之，聲請人於警詢時就扣案
    之現金12萬7 千元究為何人所有一節，並不知情，倘該現金
    為其所有，聲請人何以聲稱「是何人所有我不知道」？現聲
    請人主張該現金為其所有自有疑議。另嫌疑人黃逸民於警詢
    時供稱：「（問：查扣之物是何人所有？）我不知道，但我
    想應該是屋主的，查獲地點是一名綽號叫「阿忠」的男子所
    承租的」等語（見本院95年聲字第985 號卷第20頁）；而被
    告王俊宏於警詢則供述：「（問：警方查獲之右列毒品等物
    係何人所有？）是綽號「忠仔」之男子所有」（見本院95年
    聲字第985 號卷第23頁）。是上開查扣之物品，除偽造之2
    枚國民身分證外，並無其他積極證據足認係屬聲請人甲○○
    所有。
  (四)綜上所述，本件扣押之現金12萬7 千元是否為被告王俊宏因
    販賣毒品犯罪所得之財物一節既尚有疑議，仍待調查審酌，
    況聲請人亦未提出其他積極證據? 證明為其所有，且現金係
    消費物，具高度流通性，若本院於被告王俊宏案件判決確定
    前，將其遽予發還聲請人，恐有礙判決諭知及有害「真正所
    有人」權益之虞。是本院認上開扣案之12萬7 千元尚有扣押
    之必要，聲請人聲請准予發還，尚難准許，應予駁回。
四、據上論斷，應依刑事訴訟法第220 條，裁定如主文。
中    華    民    國    97    年    8     月    26    日
                  刑事第八庭    審判長法  官  李炫德
                                      法  官  李政庭
                                      法  官  陳志銘
以上正本證明與原本無異。
如不服本裁定應於送達後5 日內向本院提出抗告狀。
中    華    民    國    97    年    8     月    26    日
                                      書記官  盧雅婷


司法院資訊處製作；財團法人民間司法改革基金會備份。
